智慧財產法院刑事判決
                                 100年度刑智上訴字第56號
上  訴  人　臺灣高雄地方法院檢察署檢察官
上  訴  人
即　被　告　閻建中　　　　
　　　　　　　　　　　　　號
上列上訴人因上訴人即被告違反藥事法等案件，不服臺灣高雄地
方法院一○○年度審智訴字第十一號，中華民國一○○年六月十
五日第一審判決（起訴案號：臺灣高雄地方法院檢察署一○○年
度偵字第三○○六號），提起上訴，本院判決如下：
    主  文
原判決撤銷。
閻建中輸入偽藥，處有期徒刑柒月。扣案之瓶裝犀利士偽藥共肆
拾瓶（每瓶拾錠，其中壹瓶已拆封，內有貳拾陸錠，均另含
包裝瓶）、藥品原文說明書拾捌張，均沒收之。
    事  實
一、閻建中經營情趣用品批發，明知偽藥不得輸入及販賣，且犀
    利士膜衣錠藥品係由美商禮來ICOS有限公司所生產製造，且
    該公司在國內之合法代理販售藥商為臺灣禮來股份有限公司
    ，「CIALIS犀利士」商標並經臺灣禮來股份有限公司向經濟
    部智慧財產局註冊取得商標專用權，並移轉登記予美商禮來
    ICOS有限公司，其專用期間自民國九十一年三月一日起至一
    ○○年六月十五日止；未經上開商標權人之同意，不得於同
    一商品（即藥品）使用相同之註冊商標，亦明知其兄閻志青
    （另案通緝中）所出售之犀利士膜衣錠係向姓名、年籍不詳
    之中國大陸人士拿取，且均係未經核准、擅自製造之偽藥，
    而於同一商品，使用相同於上述商標權人註冊商標圖樣，且
    係冒用上開商標權人名義，在外包裝瓶上標示公司、商標名
    稱、圖樣、標籤、商品條碼及冒用上開公司製作藥品說明書
    之偽造準私文書及私文書。閻建中竟基於明知為偽藥而輸入
    、販賣，另基於明知為冒用他人藥物名稱之藥物及明知為未
    得商標權人同意於同一商品使用相同之註冊商標之商品而販
    賣暨行使偽造準私文書及私文書之犯意，以每瓶新臺幣（下
    同）一百五十元之價格，向閻志青自中國大陸販入共一百瓶
    （每瓶三十錠）之犀利士膜衣錠藥品，並將上開商品放置於
    隨身行李搭機輸入臺灣，隨即自九十八年七月間某日起至九
    十九年二月三日止，以每瓶三百元之價格，並於瓶身黏貼藥
    品說明書之方式，在高雄市○○路之85℃咖啡蛋糕烘焙專賣
    店內，販賣予姓名、年籍不詳，綽號「黑人」及「夫妻」之
    成年男子等不特定人，以賺取價差牟利。嗣為警於九十九年
    二月四日持搜索票，至其高雄市三民區民族巷十六之三號九
    樓居所進行搜索，當場扣得進出貨紀錄一份、閻建中所有未
    及售出之犀利士膜衣錠藥品四十三瓶（每瓶三十錠，其中一
    瓶已拆封，送驗後內餘二十六錠）及藥品原文說明書三十八
    張，而知悉上情（其中藥品說明書所涉違反著作權法部分，
    均未據美商禮來ICOS有限公司、臺灣禮來股份有限公司提出
    告訴）。
二、案經法務部調查局臺北縣調查站報告臺灣高雄地方法院檢察
    署檢察官偵查起訴。
    理  由
一、程序方面：
  (一)按上訴人即被告閻建中於警察詢問及偵查訊問時所為之供述
    ，非出於強暴、脅迫、利誘、詐欺、疲勞訊問、違法羈押或
    其他不正方法取得，依刑事訴訟法第一百五十六條第一項、
    第一百五十八條之二規定，自得採為證據。
  (二)次按上訴人即被告閻建中所犯係死刑、無期徒刑、最輕本刑
    為三年以上有期徒刑以外之罪，其於原審準備程序就前揭被
    訴事實為有罪之陳述，經原審告知簡式審判程序之旨，並聽
    取其與公訴人之意見後，原審認無不得或不宜改依簡式審判
    程序進行之處，乃依刑事訴訟法第二百七十三條之一第一項
    、第二百八十四條之一，裁定本件由受命法官獨任進行簡式
    審判程序，核無不合。
二、實體方面：
  (一)訊據上訴人即被告閻建中於偵查及原審審理中坦承不諱，此
    有法務部調查局臺北縣調查站搜索扣押筆錄暨扣押物品目錄
    表、扣押物品收據、扣案物品照片、扣案之進出貨紀錄、犀
    利士膜衣錠藥品四十三瓶、藥品原文說明書可稽。又本件扣
    案之藥品經送鑑驗結果其主成分與真品不同，此有九十八年
    十月五日調科壹字第09800462800 號法務部調查局鑑定書、
    臺灣禮來股份有限公司九十九年四月十九日北臺禮字第一一
    ○二一號函暨鑑定報告、行政院衛生署藥品許可證在卷可稽
    。另本件扣案藥品之包裝瓶身上，確實未經商標權人之同意
    而使用「CIALIS犀利士」註冊商標圖樣及藥物名稱，並冒用
    上開商標權人名義，在包裝瓶上標示公司、商標名稱、圖樣
    、標籤及冒用前開公司製作藥品說明書及中華民國商標註冊
    證，亦有同向閻志清購入「CIALIS犀利士」藥品而同遭查扣
    之另案被告童拜淪之相同藥品包裝瓶身及藥品說明書照片、
    經濟部智慧財產局商標註冊簿及上開臺灣禮來股份有限公司
    函在卷可憑。由上述說明可知，上訴人即被告閻建中之自白
    與事實相符而堪予採信，且本件事證明確，被告犯行堪以認
    定。上訴人即被告閻建中於本院審理中，就本件犯行固坦承
    不諱，惟上訴請求法院從輕量刑及諭知其緩刑宣告（見本院
    卷第一一七頁）。
  (二)公訴人上訴意旨略以：原審判決僅論處被告販賣偽藥罪，漏
    未審酌被告亦成立藥事法第八十二條第一項之輸入偽藥罪，
    顯有錯誤。又藥事法第八十三條第一項之販賣偽藥罪之法定
    本刑為七年以下有期徒刑，得併科五百萬元以下罰金，原審
    法院量以有期徒刑六月之刑度，顯有過輕。復以原審法院認
    被告係屬下游，獲利非鉅，然被告既非下游，藥事法保障民
    眾用藥安全之立法目的，亦不應以被告獲利高低，為犯罪所
    生危害之參考。
  (三)經查：
  1.按商標法就偽造、仿冒商標行為，已有處罰之特別規定，固
    應排除刑法第二百二十條、第二百十條之偽造準私文書規定
    之適用。又偽造他人之藥物名稱、仿單、標籤於物品之包裝
    上，固足以表示一定之用意，而屬刑法第二百二十條之準文
    書；惟因藥事法第八十六條第一項亦有特別處罰之規定，而
    不另論以偽造準私文書罪。然商品上之條碼，係販賣者為方
    便商品之管理，依商品特性及使用關聯性分類，以編碼使之
    系統化，可採國際條碼或店內碼方式編訂。因此，商品外包
    裝上，除印製商標、記載藥物名稱標籤外，若並有商品條碼
    ，以及獲核准製造之廠商之名稱，即係以文字、符號，表示
    係該廠商或其授權製造之廠商所製造之某類商品，非商標法
    第八十一條侵害商標及藥事法第八十六條第一項冒用藥物名
    稱、仿單、標籤規範意旨所得涵攝，應係刑法第二百二十條
    之準文書，若有偽造，即應論以刑法第二百二十條、第二百
    十條之偽造準私文書罪（最高法院九十八年度台上字第七九
    七○號刑事判決要旨參照）。本件扣案藥品之包裝瓶上，除
    冒用上開商標權人之名義，標示商標權人之商標名稱、圖樣
    、標籤外，並標示獲核准製造之公司名稱及商品條碼，揆之
    前揭判決要旨說明，應另論以刑法第二百十六條、第二百二
    十條第一項、第二百十條之行使偽造準私文書罪。
  2.次按藥品說明書（即仿單）係用以說明該藥品之主治效能及
    服用方法，屬於私文書之一種。本件扣案犀利士之偽藥之藥
    品說明書，既係上訴人即被告閻建中冒用原藥廠公司之名義
    所仿冒製造，自屬偽造私文書。復按在紙上或物品上之文字
    、符號、圖畫、照像，依習慣或特約，足以為表示其用意之
    證明者，依刑法第二百二十條第一項規定，應以文書論。本
    件查扣案藥品外包裝盒（包含盒裝及瓶裝）上標示公司名稱
    、藥物名稱，係該等公司表示其等所生產產品用意之證明，
    自屬刑法第二百二十條第一項之準私文書。上訴人即被告閻
    建中冒用原產製造公司之名義而為仿冒製造，自屬偽造準私
    文書。
  3.又未經核准，擅自製造之藥品，為偽藥，藥事法第二十條第
    一款定有明文；另經中央衛生主管機關明令公告禁止製造、
    調劑、輸入、輸出、販賣或陳列之毒害藥品，或未經核准擅
    自輸入之藥品，則為禁藥，同法第二十二條亦定有明文。而
    輸入藥品，應將其成分、規格、性能、製法之要旨，檢驗規
    格與方法及有關資料或證件，連同標籤、仿單及樣品，並繳
    納證書費、查驗費，申請中央衛生主管機關查驗登記，經核
    准發給藥品許可證後，始得輸入，藥事法第三十九條第一項
    亦設有規定。故是否屬經中央衛生主管機關即行政院衛生署
    核准輸入之藥品，除成分外，並包括產品之標籤、仿單是否
    與原核准者相同，如均屬相同，縱係由其他藥商或非藥商輸
    入此種藥品，並不成立輸入禁藥罪，此有最高法院九十年台
    上字第七一○七號判決意旨可供參照。本案遭查獲之仿冒犀
    利士藥品，其成分與真品不符，業經鑑定確認在卷，此有九
    十八年十月五日調科壹字第09800462800 號法務部調查局鑑
    定書、臺灣禮來股份有限公司九十九年四月十九日北臺禮字
    第一一○二一號函暨鑑定報告、行政院衛生署藥品許可證在
    卷可稽，惟其外包裝與經行政院衛生署核准者相同，是系爭
    扣案之仿冒藥品並非未經核准得輸入我國境內之禁藥，惟因
    其成分與真品不同，且為非經告訴人授權製造之藥品，故應
    屬偽藥無訛。而被告未經主管機關核准擅將上開偽藥輸入臺
    灣，自屬輸入偽藥。復按自大陸地區輸入臺灣地區，依臺灣
    地區與大陸地區人民關係條例第四十條第一項明文規定「輸
    入或攜帶進入臺灣地區之大陸地區物品，以進口論。」。是
    以，上訴人即被告閻建中向閻志青自大陸地區輸入上開偽藥
    之行為，構成藥事法第八十二條第一項之輸入偽藥罪。
  (四)核上訴人即被告閻建中所為，係犯藥事法第八十二條第一項
    之輸入偽藥罪、同法第八十三條第一項之販賣偽藥罪、同法
    第八十六條第二項之販賣冒用他人藥物名稱之藥物罪、商標
    法第八十二條之輸入仿冒商標商品罪及販賣仿冒商標商品罪
    、及刑法第二百十六條、第二百二十條第一項、第二百十條
    之行使偽造準私文書罪。被告輸入偽藥成立輸入偽藥罪；另
    被告意圖販賣禁藥而陳列、意圖販賣冒用他人藥物名稱之藥
    物而陳列及意圖販賣仿冒商標商品而陳列之低度行為，均為
    上述販賣行為所吸收。而被告以一販賣偽藥之行為，同時侵
    害商標權人，並構成上開販賣冒用他人藥物名稱之藥物、仿
    冒商標商品及行使偽造準私文書等數罪名，為想像競合犯，
    應從一重之販賣偽藥罪論處。又被告所為販賣偽藥之行為，
    與其自大陸地區輸入偽藥之行為間，有高低度行為關係，應
    論以輸入偽藥罪。
  (五)原審經審理結果，認上訴人即被告閻建中罪證明確而予以論
    罪科刑，固非無見。惟查：1.「台灣地區與大陸地區人民關
    係條例」施行後，有關大陸地區產製藥品輸入或攜帶進入台
    灣地區，該條例第四十條既有以進口論之明文，其未經核准
    擅自輸入者，應論處藥事法第八十二條第一項之輸入偽藥罪
    。原判決之事實欄漏未說明本件扣案藥品係上訴人即被告閻
    建中向其兄閻志青「自中國大陸輸入」（參偵卷第二十頁）
    ，故未依臺灣地區與大陸地區人民關係條例第四十條第一項
    規定，論處上訴人即被告閻建中向閻志青自中國大陸輸入上
    開偽藥之行為，構成藥事法第八十二條第一項之輸入偽藥罪
    ，適用法則洵有欠當。2.藥品說明書（即仿單）係用以說明
    該藥品之主治效能及服用方法，屬於私文書之一種。本件扣
    案犀利士之禁藥之藥品說明書，既係上訴人即被告閻建中冒
    用原藥廠公司之名義所仿冒製造，自屬偽造私文書。原判決
    就上訴人即被告閻建中冒用原藥廠公司之名義所仿冒製造，
    自屬偽造私文書部分，漏未論處，顯有違誤。3.本件查扣案
    藥品外包裝盒（包含盒裝及瓶裝）上標示公司名稱、藥物名
    稱，係該等公司表示其等所生產產品用意之證明，自屬刑法
    第二百二十條第一項之準私文書。上訴人即被告閻建中冒用
    原產製造公司之名義而為仿冒製造，自屬偽造準私文書。原
    判決就上訴人即被告閻建中冒用原產製造公司之名義而為仿
    冒製造之行為漏未審酌，亦顯有錯誤。上訴人即被告閻建中
    固承認其有為本件犯行，惟上訴請求法院從輕量刑，然原審
    法院既漏未審酌被告亦成立藥事法第八十二條第一項之輸入
    偽藥罪，原審對被告所為之量刑已屬過低，自無減輕量刑之
    可能，是被告之上訴意旨固不足取。然原審判決既有上開可
    議之處，即屬無可維持，應由本院予以撤銷改判。
  (六)本院審酌上訴人即被告閻建中輸入偽藥，並販賣偽藥，嚴重
    危害社會大眾身體健康，且侵害美商禮來ICOS有限公司及臺
    灣禮來股份有限公司之商標專用權，有損我國之國際形象，
    兼衡被告犯罪之動機、手段、販售仿冒偽藥商品之數量、所
    生之危害程度，及犯後坦承販售仿冒偽藥商品犯行，再斟酌
    被告並無前科紀錄，素行良好，但卻未與告訴人達成和解等
    一切情狀，爰量處如主文所示之刑，以示懲儆。
　(七)從刑之諭知：本件扣案之偽藥共四十三瓶（內含錠數如主文
　  所示），經鑑定均為偽藥，固依藥事法第七十九條規定，應
    由主管之行政機關沒入銷燬之，惟本件尚未經行政機關沒入
    銷燬，且被告販賣該等使用仿冒商標之偽藥，同時亦屬商標
    法第八十三條之仿冒商標商品，已如前述，自亦屬法院應義
    務沒收之物，雖被告之行為應從一重之藥事法第八十二條第
    一項規定處斷，仍應依商標法第八十三條諭知沒收（其中因
    送驗用罄滅失部分，無從宣告沒收）；另藥品外包裝瓶、藥
    品原文說明書，係仿冒商標專用權人之商標商品，不問屬於
    犯人與否，應一併依商標法第八十三條規定併予宣告沒收。
    至扣案之進出貨紀錄一份業據被告自承為其所有，為交易內
    容之記錄文件，屬證據性質，非供其實施販賣本件偽藥犯罪
    所用之物，自無從為沒收之諭知，附此敘明。
據上論斷，應依刑事訴訟法第三百六十九條第一項前段、第三百
六十四條、第二百九十九條第一項前段、藥事法第八十二條第一
項、第八十三條第一項、商標法第八十二條、第八十三條、刑法
第十一條、第五十五條，判決如主文。
本案經檢察官洪光到庭執行職務。
中　　華　　民　　國　　100　 年　　11　　月　　16　　日
                    智慧財產法院第一庭
                          審判長法  官　李得灶
                                法  官　蔡惠如
                                法  官　汪漢卿
以上正本證明與原本無異。
如不服本判決應於收受本判決後10日內向本院提出上訴書狀，其
未敘述上訴理由者，並得於提起上訴後10日內向本院補提理由書
狀（均須按他造當事人之人數附繕本）。
中　　華　　民　　國　　100 　年　　11　　月　　22　　日
                                書記官  邱于婷
附錄本判決論罪科刑之法條：
藥事法第八十二條
製造或輸入偽藥或禁藥者，處十年以下有期徒刑，得併科新臺幣
一千萬元以下罰金。
犯前項之罪，因而致人於死者，處無期徒刑或十年以上有期徒刑
，致重傷者，處七年以上有期徒刑。
因過失犯第一項之罪者，處三年以下有期徒刑、拘役或科新臺幣
五十萬元以下罰金。
第一項之未遂犯罰之。

藥事法第八十三條第一項
明知為偽藥或禁藥，而販賣、供應、調劑、運送、寄藏、牙保、
轉讓或意圖販賣而陳列者，處七年以下有期徒刑，得併科新臺幣
五百萬元以下罰金。

藥事法第八十六條
擅用或冒用他人藥物之名稱、仿單或標籤者，處一年以下有期徒
刑、拘役或科或併科新台幣五萬元以下罰金。
明知為前項之藥物而輸入、販賣、供應、調劑、運送、寄藏、牙
保、轉讓或意圖販賣而陳列者，處六月以下有期徒刑、拘役或科
或併科新台幣三萬元以下罰金。

商標法第八十二條
明知為前條商品而販賣、意圖販賣而陳列、輸出或輸入者，處一
年以下有期徒刑、拘役或科或併科新臺幣五萬元以下罰金。

刑法第二百十六條
行使第二百十條至第二百十五條之文書者，依偽造、變造文書或
登載不實事項或使登載不實事項之規定處斷。

中華民國刑法第二百十條
偽造、變造私文書，足以生損害於公眾或他人者，處五年以下有
期徒刑。

刑法第二百二十條第一項
在紙上或物品上之文字、符號、圖畫、照像，依習慣或特約，足
以為表示其用意之證明者，關於本章及本章以外各罪，以文書論
。